【裁判字號】    95,易,509
【裁判日期】    950630
【裁判案由】    詐欺
【裁判全文】
臺灣臺南地方法院刑事判決               95年度易字第509號
公  訴  人  臺灣臺南地方法院檢察署檢察官
被      告  丙○○
上列被告因詐欺案件，經檢察官提起公訴（95年度營偵字第304
號），本院判決如下：
    主  文
丙○○幫助意圖為自己不法之所有，以詐術使人將本人之物交付
，處有期徒刑伍月，如易科罰金，以佰元折算壹日。
    事  實
一、丙○○雖預見提供自己所有之金融帳戶存摺、金融卡暨密碼
    予他人使用，他人有可能利用其帳戶遂行犯罪行為，以避免
    暴露真實身分遭警查緝等情，竟仍基於縱若有人以其帳戶遂
    行詐欺取財犯行，亦不違反其本意之幫助犯意，於民國九十
    四年三月九日，至合作金庫銀行新營分行（下稱合作金庫）
    開立帳號0000000000000號帳戶並領得存摺、
    金融卡暨密碼後，旋於同日在不詳地點，將其所有甫申辦完
    竣之上揭帳戶之存摺、金融卡暨密碼交付予姓名不詳之成年
    人。該人所屬之詐騙集團成員即共同意圖為自己不法所有，
    基於詐欺取財之概括犯意聯絡，先於同年月十日，由該集團
    內姓名不詳之成年成員撥打電話予甲○○，佯稱係萬泰銀行
    員工，通知甲○○遭冒用為人頭及預借現金，致甲○○因此
    陷於錯誤，依指示先後撥打偽警政署報案電話、偽中央存保
    局電話，由該集團內姓名不詳之成年成員接續佯稱為其開立
    通險保單及修改晶片密碼云云，致甲○○誤信後，於同日至
    臺灣銀行自動櫃員機前依指示按鍵，因而轉帳新臺幣（下同
    ）九萬五千三百九十六元至丙○○之上揭帳戶內；復於同年
    月十八日（週五）下午四時許，由該集團內姓名不詳之成年
    女子撥打電話予乙○○，佯稱係萬泰銀行員工，通知乙○○
    遭冒用為人頭及預借現金，致乙○○因此陷於錯誤，依指示
    先後撥打偽警政署報案電話、偽中央存保局電話，由該集團
    內姓名不詳自稱「張主任」之成年男子接續佯稱須至金融機
    構設定防火牆云云，致乙○○誤信後，於同日至自動櫃員機
    前依指示按鍵，因而轉帳九萬九千九百九十九元至丙○○之
    上揭帳戶內。嗣因甲○○、乙○○分別發覺有異均報警處理
    ，始為警循線查悉上情。
二、案經臺南縣警察局新營分局報請臺灣臺南地方法院檢察署檢
    察官偵查起訴。
    理  由
一、訊據被告丙○○固坦承合作金庫之帳號000000000
    0000號帳戶確實係伊所有等情不諱，惟矢口否認有何幫
    助詐欺取財犯行，辯稱：上揭帳戶之存摺、金融卡暨密碼原
    放置在伊所有車牌號碼ＣＳ─六五六０號自用小客車駕駛座
    旁置物縫內，於九十四年三月上旬失竊，伊發現遺失後，並
    未向銀行掛失，亦未報警處理云云。經查：
  (一)合作金庫帳號0000000000000號帳戶確係被告
    親自開立乙節，業據被告自承無訛，而有關於證人即被害人
    甲○○及乙○○遭詐騙之過程，亦經二位證人於警詢中證述
    綦詳，此外，尚有臺灣銀行自動櫃員機交易明細表、中華郵
    政公司自動櫃員機交易明細表、合作金庫銀行客戶當月份交
    易資料查詢單、合作金庫銀行新開戶建檔登錄單（即開戶資
    料）各一份在卷可稽。觀諸卷附被告上揭帳戶之客戶當月份
    交易資料查詢單中，於九十四年三月九日以現金開戶後，於
    同年月十日確有以金融卡轉帳存入九萬五千三百九十六元之
    交易紀錄，且於同日旋遭人以金融卡分五次提領一空，另於
    同年月二十一日（週一）確有以金融卡轉帳存入九萬九千九
    百九十九元之交易紀錄（週五轉帳、週一入帳），且於同日
    旋遭人以金融卡分五次提領一空。
  (二)被告雖以前辭置辯，惟近年來，社會上利用人頭帳戶遂行詐
    欺取財犯行之情形層出不窮，大眾傳播媒體早已廣泛報導，
    相關政府機關亦多所宣導，而屬國人所共知之事實，以被告
    四十餘歲之年齡及社會生活經驗，當知金融帳戶攸關個人信
    用及隱私，實應妥善保管自己所有之存摺、金融卡暨密碼，
    以避免遭人盜用供作犯罪工具，然被告竟供稱係將前揭重要
    物品集中存放於汽車置物縫內，且於發現遭竊後未曾掛失亦
    未報案，完全置之不理，所辯顯與常情有悖。況且，被告於
    本院審理中先供稱：銀行有給伊一組密碼，伊沒有拆開來看
    ，所以也沒有更改過密碼云云（本院卷第三十頁），復又自
    承：九十四年三月九日開戶之現金二千元係伊所有，且有於
    同年月十日領取上開帳戶內之金額至剩餘九百九十四元云云
    （本院卷第三一頁），而使用金融卡前須先知悉金融卡密碼
    乙節，乃公眾週知之事實，則被告既供稱未曾拆閱金融卡密
    碼，顯無從知悉該組密碼，即無從使用金融卡提領任何款項
    ，則被告又如何於同年月十日以金融卡提領一千元（手續費
    六元）至剩餘九百九十四元？顯見被告供詞前後矛盾，多所
    不實。而被告於九十四年三月九日開戶之後，上揭帳戶旋於
    翌（十）日遭詐騙集團用作獲取詐騙所得之犯罪工具，以上
    述如此密接之時間觀之，併參以前述詐騙集團成員既以電話
    指示轉帳帳號而著手為詐欺取財犯行，堪信對於上揭帳戶不
    致因遭掛失止付而無法提領一事已有十分確信，始著手為之
    ，被告亦自承未曾掛失亦未報案等情，更足認定被告開立帳
    戶之目的即在交付上揭帳戶予他人使用無訛。
  (三)綜上所述，堪認被告前揭所辯均係事後卸責之詞，委無足採
    。本案事證明確，被告犯行堪以認定，應依法論科。
三、查該等姓名不詳之詐騙集團成年成員所為係犯刑法第二十八
    條、第五十六條、第三百三十九條第一項之共同連續詐欺取
    財罪，而被告係以幫助之犯意，為構成要件以外之行為，為
    幫助犯。按幫助犯雖係從屬於正犯而成立，惟幫助犯之成立
    要件，須行為人主觀上有幫助故意，客觀上有幫助行為，始
    克成立幫助犯，此所謂幫助故意，須行為人主觀上對於正犯
    之行為有所認識，本件被告雖已預見上揭帳戶交付他人後可
    能供作犯罪工具，惟就該人有無同夥黨羽及行為次數等情，
    究非被告所能確知，自無從令被告就正犯之共同連續詐欺取
    財犯行負幫助「共同」「連續」詐欺取財罪責。故核被告所
    為，係犯刑法第三十條第一項前段、第三百三十九條第一項
    之幫助詐欺取財罪。又被告係幫助犯，應依刑法第三十條第
    二項之規定，按正犯之刑減輕之。爰審酌被告雖僅於八十年
    間有賭博前科，有卷附臺灣臺南地方法院檢察署刑案資料查
    註紀錄表、臺灣高等法院被告前案紀錄表足憑，教育程度僅
    國中畢業，惟犯後毫無悔意，態度欠佳，其行為造成二位被
    害人之財產損害非輕，且足以破壞社會治安及妨礙金融秩序
    ，並增加犯罪查緝之困難等一切情狀，認公訴人求處有期徒
    刑七月稍嫌過重，而量處如主文所示之刑，並諭知易科罰金
    之折算標準，以資懲儆。至上揭合作金庫帳戶之存摺、金融
    卡暨密碼，雖係被告所有供犯本罪所用之物，惟未經扣案，
    且無證據證明尚屬存在，為避免將來執行困難，爰不為沒收
    之諭知，併此敘明。
據上論斷，應依刑事訴訟法第二百九十九條第一項前段，刑法第
三十條第一項前段、第三百三十九條第一項、第三十條第二項、
第四十一條第一項前段，罰金罰鍰提高標準條例第一條前段、第
二條，判決如主文。
本案經檢察官丁○○到庭執行職務。
中    華    民    國    95    年    6     月    30    日
                  刑事第一庭  審判長法  官  沈揚仁
                                    法  官  洪榮家
                                    法  官  張婷妮
以上正本證明與原本無異。
如不服本判決，應於收受送達後10日內向本院提出上訴書狀（應
附繕本）。
                                    書記官  陳姿利
中    華    民    國    95    年    7     月     3    日
附錄本案論罪科刑法條
中華民國刑法第三百三十九條第一項
意圖為自己或第三人不法之所有，以詐術使人將本人或第三人之
物交付者，處五年以下有期徒刑、拘役或科或併科一千元以下罰
金。


司法院資訊處製作；財團法人民間司法改革基金會備份。
